【裁判字號】    99,易,799
【裁判日期】    991015
【裁判案由】    詐欺
【裁判全文】
臺灣桃園地方法院刑事判決               99年度易字第799號
公  訴  人  臺灣桃園地方法院檢察署檢察官
被      告  丙○○
上列被告因詐欺案件，經檢察官提起公訴（99年度偵緝字第640
號），被告於準備程序進行中就被訴事實為有罪之陳述，經告知
簡式審判程序之旨，並聽取當事人之意見後，合議庭裁定改依簡
式審判程序審理，並判決如下：
    主  文
丙○○幫助意圖為自己不法之所有，以詐術使人將本人之物交付
，處有期徒刑柒月。
    事  實
一、丙○○與李淑儀為朋友關係。丙○○前於民國96年11月間，
    因缺錢花用將其個人之銀行帳戶交付王柏仁（卷內並無證據
    證明丙○○與王柏仁間有詐欺取財之犯意聯絡及行為分擔）
    ，王柏仁再轉而交付詐欺集團成員，丙○○所涉幫助詐欺犯
    行經檢察官於97年3 月6 日偵查終結起訴，臺灣板橋地方法
    院於97年5 月30日判處有期徒刑4 月確定。詎仍不知悔改，
    明知詐欺集團成員蒐集他人帳戶之目的在於遂行詐欺取財之
    犯行，因李淑儀經濟困窘，竟仍基於意圖為自己不法所有之
    幫助詐欺取財故意，97年3 月24日後之3 月底某日，在桃園
    縣桃園市武陵高中附近，與李淑儀約定以每本帳戶新臺幣（
    下同）8,000 元之代價，收取李淑儀（所涉幫助詐欺取財犯
    行經臺灣彰化地方法院判處有期徒刑4 月確定）於97年1
    月4 日在桃園建國郵局（下稱郵局）申辦之帳號0000000000
    0000號帳戶97年3 月24日在聯邦商業銀行桃鶯分行（下稱
    聯邦銀行）申辦之帳號000000000000號帳戶之存摺、金融卡
    、密碼，嗣丙○○將上開2 個帳戶之存摺、金融卡、密碼交
    予王柏仁，王柏仁將約定之價金交付丙○○，丙○○再轉交
    李淑儀。王柏仁再將上開帳戶轉而交付詐欺集團成員，以供
    犯罪集團使用。嗣該詐騙集團成員旋意圖為自己不法之所有
    ，為下列犯行：
（一）於97年4 月8 日晚間9 時許，撥打電話予戊○○，佯稱於
      電視購物台購物時，因內部作業操作失誤而設定為分期付
      款，須按指示至自動櫃員機操作取消，戊○○信以為真，
      而陷於錯誤，於翌日至臺南縣後壁鄉後壁郵局設置之自動
      櫃員機操作，將其所有之29,987元匯至李淑儀上開聯邦銀
      行帳戶內。
（二）於97年4 月9 日下午2 時許，撥打電話予甲○○，佯稱欲
      援交須先匯款以確認身分，致甲○○誤信為真，於同日下
      午3 時44分、3 時53分，至彰化縣員林鎮○○路○ 段785
      號聯邦銀行設置之自動櫃員機接續轉帳10,000元、20,000
      至李淑儀上開郵局帳戶內。
（三）於97年4 月9 日，撥打電話予乙○○，佯稱於電視購物台
      購物時，因內部作業操作失誤，須依指示至自動櫃員機操
      作查詢是否遭扣款，致乙○○陷於錯誤，於當日晚間8 時
      52分許，至中華郵政公司之自動櫃員機轉帳29,988元至李
      淑儀上開郵局帳戶內。
（四）於97年3 月6 日某時，透過網路向丁○○佯稱網路交友，
      見面前需先匯款以示誠意，致丁○○誤信為真，於97年4
      月9 日下午3 時3 分、3 時37分，接續至聯邦銀行自動櫃
      員機接續以現金存入10,000、1,000 元至李淑儀上開聯邦
      銀行帳戶內。
（五）上開戊○○、甲○○、乙○○、丁○○等人匯入李淑儀帳
      戶之款項，均旋由該詐騙集團成員以跨行提領手法領走款
      項。嗣經戊○○、甲○○、乙○○、丁○○發現有異查知
      受騙後報警處理，始循線查悉上情。
二、案經桃園縣政府警察局桃園分局報告臺灣桃園地方法院檢察
    署檢察官偵查起訴。
    理  由
一、前揭事實，業據被告於偵查、本院審理中坦承不諱（見99偵
    緝字第640 號卷第24頁、本院審理筆錄第3 、7 頁），復經
    證人戊○○、甲○○、乙○○、丁○○分別於警詢證述其等
    遭詐騙之情節歷歷，並有證人李淑儀證述在卷，且有李淑儀
    申設之郵局、聯邦銀行開戶資料及交易明細，事實一（一）
    部分復有臺南縣警察局善化分局海寮派出所報案三聯單、通
    報警示簡便格式表、反詐騙案件紀錄表、受理案件紀錄表、
    戊○○郵局帳戶跨行轉出明細；事實一（二）部分有甲○○
    聯邦銀行自動櫃員機交易明細表、臺灣郵政股份有限公司桃
    園郵局函；事實一（三）部分有被害人乙○○台北縣政府警
    察局三重分局報案三聯單、受理各類案件紀錄表、簡便格式
    表、反詐騙案件紀錄表、郵局自動櫃員機交易明細表；事實
    一（四）部分有被害人丁○○桃園縣政府警察局龜山分局坪
    頂派出所受理各類案件紀錄表、簡便格式表、自動櫃員機交
    易明細表等在卷可資佐證，被告自白核與事實相符，足堪採
    信。
二、按個人金融帳戶乃個人理財之重要工具，進出款項將影響其
    個人社會信用評價，具有強烈之屬人性及隱私性，其重要性
    不在話下，一般人均會將存摺、提款卡及密碼審慎保管，觀
    諸被告前於96年11月間，因缺錢花用而將其個人之銀行帳戶
    交付王柏仁，其所涉幫助詐欺行為，已至警局製作筆錄，嗣
    經檢察官於97年3 月6 日偵查終結起訴，顯見被告對於個人
    帳戶被收購後將提供予詐欺集團利用，並有被害人遭詐騙而
    將金錢匯入上開帳戶，並遭詐欺集團提領一空之結果有所認
    識，仍於97年3 月24日後之3 月底某日，向李淑儀收取上開
    帳戶而出賣予王柏仁，被告具有幫助詐欺之直接故意，已堪
    認定。綜上，被告本案事證明確，被告幫助詐欺犯行洵堪認
    定。
三、核被告所為，係犯刑法第30條第1 項前段、第339 條第1 項
    之幫助詐欺取財罪。又被告係基於幫助他人犯罪之意思而參
    與犯罪構成要件以外之行為，為詐欺取財罪之幫助犯，爰依
    刑法第30條第2 項之規定，按正犯之刑減輕。又正犯施用詐
    術詐欺使被害人甲○○、丁○○均接續2 次交付財物，祇成
    立一詐欺取財罪。被告以1 幫助詐欺行為，幫助正犯詐騙被
    害人戊○○、甲○○、乙○○、丁○○之財物，侵害4 人財
    產法益，為1 行為觸犯4 罪名之想像競合犯，應依刑法第55
    條規定從一重處斷。爰審酌被告正值青壯，不思以正當途徑
    賺取生活所需，明知出賣帳戶將為詐欺集團所利用，仍執意
    出賣李淑儀之金融帳戶，致犯罪集團用以詐騙財物，助長他
    人犯罪之風氣，並使不法分子易於逃避查緝，嚴重破壞社會
    治安，兼衡其素行、犯罪之手段、生活狀況、智識程度及犯
    後態度尚可等一切情狀，量處如主文所示之刑，以為警惕。
四、被告提供上開李淑儀所有之金融帳戶之存摺、提款卡，既已
    交付詐欺集團使用，且為李淑儀所有，並非被告所有，參酌
    前揭帳戶業經金融機關列管，各該帳戶之提款卡非但已無用
    處，尚乏確據證明仍存在，爰不另為沒收之諭知，併予敘明
    。
據上論斷，應依刑事訴訟法第273 條之1 第1 項、第299 條第1
項前段，刑法第30條第1 項前段、第2 項、第339 條第1 項、第
55條，刑法施行法第1 條之1 第1 項、第2 項前段，判決如主文
。
本案經檢察官吳美文到庭執行職務。
中    華    民    國    99    年    10    月    15    日
                  刑事第一庭    法  官  張瓊華
以上正本證明與原本無異。
如不服本判決應於收受判決後10日內向本院提出上訴書狀，並應
敘述具體理由。其未敘述上訴理由者，應於上訴期間屆滿後20日
內向本院補提理由書( 均須按他造當事人之人數附繕本) 「切勿
逕送上級法院」。
                                書記官  李宜娟
中    華    民    國    99    年    10    月    18    日
附錄本案論罪科刑法條：
中華民國刑法第339條第1項（普通詐欺罪）
意圖為自己或第三人不法之所有，以詐術使人將本人或第三人之
物交付者，處5 年以下有期徒刑、拘役或科或併科1 千元以下罰
金。

司法院資訊處製作；財團法人民間司法改革基金會備份。
